臺灣臺南地方法院刑事判決　　　　　　　　　　　　　九十三年度交訴字第三六號
　　公　訴　人　臺灣台南地方法院檢察署檢察官
　　被　　　告　乙○○
　　選任辯護人　李孟哲律師
右列被告因公共危險案件，經檢察官提起公訴（九十三年度偵字第一一一四號），本
院判決如左：
    主  文
乙○○駕駛動力交通工具肇事，致人受傷而逃逸，處有期徒刑陸月，如易科罰金，以
參佰元折算壹日。
    事  實
一、乙○○於民國九十二年十一月二十一日下午四時十五分許駕駛車牌號碼ＴＦ—三
    三七七號自小貨車（公訴人誤載為ＴＦ—三三七三），沿台二十線公路由西往東
    方向行駛，行經台南縣新化鎮那拔里那拔林五十三之一號前道路時，疏未注意與
    他車之併行間隔，致自小貨車車斗後方右側角落擦撞同向騎乘在右後方，由丙○○所騎乘之車牌號碼ＴＢ—四二九號重型機車之左後照鏡，造成丙○○所騎乘之
    上開重型機車因重心不穩，而人車倒地，丙○○因之受有頭部外傷併腦震盪及臉
    部裂傷、左手及左下肢多處挫傷、擦傷及裂傷、左側脛骨平台骨折等傷害（過失
    傷害部分，未據告訴）。詎乙○○明知駕駛上開動力交通工具肇事，致人受傷，
    竟未立即停車查看，並將傷者送醫救治，猶逕行駕車逃逸離去，幸經車禍當時騎
    乘機車於丙○○後方之甲○○記下車號後告知丙○○報警，而循線查獲。
二、案經台南縣警察局新化分局報告台灣臺南地方法院檢察署檢察官偵查起訴。
    理  由
一、訊據被告乙○○固坦承有於右揭時、地駕駛車牌號碼ＴＦ—三三七七號自用小貨
    車行經台南縣新化鎮那拔里那拔林五十三之一號前道路時，聽聞「碰」的聲音，
    自車內後視鏡看到有部機車倒在伊車之右後方，距離約一公尺多之事實，惟矢口
    否認有何肇事逃逸犯行，辯稱：伊所駕駛之自小貨車並未與丙○○之重型機車發
    生擦撞；伊認為係後方岔路有他部箱型車駛出，丙○○一時驚慌，導致機車失控
    倒地受傷，伊確實不知有與丙○○所騎乘之重型機車發生擦撞，致丙○○受有傷
    害；伊並未肇事逃逸云云。
二、經查：
（一）被告於九十二年十一月二十一日下午四時十五分許，駕駛車牌號碼ＴＦ—三三
      七七號自用小貨車，沿台二十線公路由西往東方向行駛，行經台南縣新化鎮那
      拔里那拔林五十三之一號前道路時，因疏未注意與他車之併行間隔，致自小貨
      車車斗後方右側角落擦撞同向騎乘在右後方，由丙○○所騎乘之車牌號碼ＴＢ
      —四二九號重型機車之左後照鏡，造成丙○○所騎乘之上開重型機車因重心不
      穩，而人車倒地，丙○○因之受有頭部外傷併腦震盪及臉部裂傷、左手及左下
      肢多處挫傷、擦傷及裂傷、左側脛骨平台骨折等傷害，肇事後被告未將丙○○
      送醫急救，反逕自駕車駛離現場之事實，業據被害人丙○○於警詢、偵查及本
      院審理時以證人身分傳喚，並具結作證指述歷歷（詳警卷第七頁至第八頁、台
      灣臺南地方法院檢察署九十三年度偵字第一一一四號卷第十頁及本院九十三年
      六月十五日審判筆錄），核與證人即目擊本件車禍發生之甲○○於警訊、偵訊
      及本院審理時證述情節相符（詳警卷第九頁至第十頁、前開九十三年度偵字第
      一一一四號卷第九頁至第十頁及前開審判筆錄），復有道路交通事故現場圖、
      道路交通事故調查報告表（一）（二）、行政院衛生署臺南醫院診斷證明書各
      一紙及道路交通事故現場蒐證照片十四幀附警卷可考。
（二）被告雖一再否認有於右揭時、地駕駛自小貨車與被害人丙○○所騎乘之重型機
      車發生擦撞，致被害人受傷，及肇事逃逸犯行，然：
    １證人丙○○於本院審理時到庭證稱：「我靠右慢慢行駛，突然被擦撞到致使我
      往左傾倒」、「被告的貨車右方擦撞到我機車的左邊後視鏡，擦撞之後我馬上
      跌倒，跌倒的時候我有看到是一台藍色的貨車肇事」、「（問：該輛藍色貨車
      有無擦撞到你的機車？）有」等語，核與證人甲○○到庭證述：「（問：有無
      見到被害人其機車跌倒的經過？）有，我當時騎在他的後面，看到前面有台藍
      色貨車，貨車的前面有三、四台汽車準備停等紅燈，車速較慢，而貨車打算要
      右轉，慢慢往右偏，車速中速，機車的後照鏡擦撞到貨車的後方，機車搖晃一
      下，重心不穩，就倒下」等語相符（均詳前開審判筆錄），且證人於警詢時復
      證稱：「小貨車為藍色，小貨車後框好像有英文字為ＴＯＹＯＴＡ車牌號碼是
      ＴＦ—三三七七及ＴＦ—三三一七」等語（詳警卷第十頁），而被告亦不否認
      於右揭時、地駕駛車牌號碼ＴＦ—三三七七號自用小貨車行經肇事地點，且觀
      諸警卷所附之道路交通事故現場蒐證照片，被告所駕駛之自小貨車車身係藍色
      ，車斗後方則繪有斗大之「ＴＯＹＯＴＡ」字樣，均與證人甲○○所述之肇事
      車輛特徵相符。復參諸證人丙○○就其所受之傷勢迄未要求被告予以賠償，其
      與證人甲○○及被告均素不相識，若本件車禍並非被告所駕駛之車牌號碼ＴＦ
      —三三七七號自用小貨車肇事，而致被害人受傷倒地，證人丙○○、甲○○又
      何須誣指毫無仇怨之被告肇事？是被害人所騎乘之機車確係遭被告所駕駛之車
      牌號碼ＴＦ—三三七七號自用小貨車擦撞而人車倒地受傷之事實，應堪認定。
      從而，被告辯稱：伊所駕駛之自小貨車並未與丙○○所騎乘之重型機車發生擦
      撞云云，顯係卸責之詞，實不足採。
    ２被告雖辯稱：不知撞到丙○○所騎乘之重型機車，伊以為係自後方岔路駛出之
      箱型車，使丙○○一時驚慌，導致丙○○所騎乘之機車失控倒地受傷云云。惟
      被告於肇事當日下午八時許接受台南縣警察局新化分局警員詢問時，陳稱：「
      我當時駕駛ＴＦ—三三七七號自小貨車沿台二十線公路外側快車道東向西行駛
      ，至那拔國小前因我要右轉所以打方向燈時聽到後方有東西掉落聲，我由後視
      鏡查看有一部箱型車由國小旁駛出，並有一部機車倒地，我認為並不是我車碰
      撞的」等語（詳警卷第一頁背面），而證人甲○○於本院審理時證述：「而貨
      車打算要右轉，慢慢往右偏，車速中速，機車的後照鏡擦撞到貨車的後方」等
      語（詳前開審判筆錄），由被告及證人甲○○所述，被告駕駛自小貨車行經該
      處時，正擬右轉而慢慢向右偏行駛至明。則衡諸一般汽車駕駛人行車欲向右偏
      駛時，莫不由右側後視鏡中確定右後方車輛之動向，以維己車向右偏駛之行車
      安全，從而，被告就其於偏右行駛之際，與右後方由被害人丙○○所騎乘之重
      型機車發生擦撞一事，豈會毫無所悉？況倘被告於聽聞後方有東西掉落聲時，
      自後視鏡看見該輛箱型車正由岔路駛出，顯見應係被害人丙○○之重型機車先
      行倒地後，該輛箱型車始由岔路駛出，則該輛箱型車又如何能驚嚇被害人，致
      被害人人車倒地？又被告前開所稱之肇事地點後方之岔路應係指警卷第十七頁
      之「美而美漢堡店」旁之岔路，則觀諸上開照片，該岔路位於被害人丙○○機
      車倒地地點後方尚有數公尺遠之距離，被告所辯：係岔路駛出之箱型車驚嚇被
      害人丙○○，致丙○○人車倒地等語，顯與常情有違。再者，證人甲○○於本
      院審理時到庭證稱：「（問：擦撞時小貨車旁邊有無其他車輛？）擦撞時也有
      輛藍色的貨車」、「（問：是箱型車還是貨車？）不是箱型車」、「（問：該
      藍色貨車與被告貨車的相關位置如何？）我忘了另外那台貨車是在被告貨車的
      前方或左邊，但不是在後方」等語（詳前開審判筆錄），則由證人甲○○所述
      ，足見肇事當時被告所駕駛之自小貨車車後並無他車駛至，因之，被告所駕駛
      之自小貨車後方既無他車駛至，且被害人騎乘之重型機車倒地位置係被告所駕
      駛之自小貨車右後方約一公尺處，二車之距離最為接近，被告就被害人丙○○
      所騎乘之重型機車倒地有可能是其所致，又豈有不知之理？至被告之選任辯護
      人雖為被告辯護稱：警員勘驗貨車，並無明顯的擦痕，足見兩車並未擦撞等語
      。然被告所駕駛之自小貨車甚為老舊，車身並有生鏽及多處刮痕等情，有警卷
      所附之道路交通事故現場蒐證照片二幀可佐，從而，被害人所騎乘之重型機車
      與上開自小貨車發生擦撞，是否會有明顯擦痕可資辨識，本有疑義。況本件被
      告所駕駛之自小貨車確與被害人所騎乘之重型機車發生擦撞乙節，業據證人丙○○及甲○○證述明確，已如前述，縱使本件承辦之警員未於被告自小貨車之
      車斗處查驗到明顯之擦撞痕跡，亦難執此而對被告為有利之認定。
    ３綜上所述，被告所辯均係卸責、避重就輕之詞，委無可採，其明知駕駛動力交
      通工具肇事致人受傷，猶未協助救護，逕行逃逸離去之事證明確，其犯行洵堪
      認定，應依法論科。
二、核被告乙○○所為，係犯刑法第一百八十五條之四肇事致人受傷而逃逸罪。爰審
    酌被告疏未注意與他車之併行間隔，因而肇事致人受傷、肇事後旋即逃逸，置他
    人生命、身體、健康於不顧，且犯後否認犯行之態度、被害人受傷程度以及被告
    前科素行尚稱良好等一切情狀，量處如主文所示之刑，並諭知易科罰金之折算標
    準，以資懲儆。
據上論斷，應依刑事訴訟法第二百九十九條第一項前段，刑法第一百八十五條之四、
第四十一條第一項前段，罰金罰鍰提高標準條例第二條，判決如主文。
本案經檢察官丁○○到庭執行職務。
中      華      民      國    九十三    年      六      月     三十     日
                                  臺灣臺南地方法院交通法庭
                                      審判長法  官  吳勇輝
                                            法  官  蔡直青
                                            法  官  鄭燕璘
右正本證明與原本無異。
如不服本判決，應於判決送達後十日內，向本院提出上訴狀。
                      書記官    陳金堂
中      華      民      國    九十三    年      六      月     三十     日
附錄本案論罪科刑法條全文：
刑法第一百八十五條之四：
駕駛動力交通工具肇事，致人死傷而逃逸者，處六月以上五年以下有期徒刑。
